臺灣高等法院臺中分院刑事判決　 94年度重上更(二)字第111號
上　訴　人
即　被　告　乙○○
上列上訴人因妨害自由案件，不服臺灣苗栗地方法院88年度訴字
第107號中華民國88年7月13日第一審判決（起訴案號：臺灣苗栗
地方法院檢察署87年度偵字第4010號），提起上訴，本院判決後
經最高法院第2次發回更審，本院判決如下：
      主  文
原判決關於妨害自由部分撤銷。
乙○○共同以非法方法剝奪人之行動自由，累犯，處有期徒刑捌
月。
      事  實
一、乙○○曾於民國（以下同）74年間因妨害風化罪，經法院判
    處有期徒刑六月，於翌年易科罰金執行完畢，81年8月31日
    又因違反麻醉藥品管理條例案件，經台灣高等法院判處有期
    徒刑7月確定，於82年5月25日執行完畢，仍不知悔改。乙○○因與丁○○有債務糾紛，並曾因糾紛毀損丙○○配偶小客
    車遭判處拘役五十日（本院87年度上易字第2068號）而生芥
    蒂。其於得知丁○○在丙○○位於苗栗縣造橋鄉○○村○○
    路37之32號之住處內，為向丁○○逼討債務及報復張女，竟
    與黃崇榮及綽號「阿達」姓名不詳之成年男子，共同基於妨
    害他人自由及毀棄損壞他人物品之犯意聯絡，於86年2月21
    日20時30分許，夥同黃崇榮及綽號「阿達」姓名不詳之成年
    男子，共同無故侵入丙○○之前揭住處內，先共同毆打丁○○（傷害部分未據告訴），並損壞丙○○所有電話、門簾、
    門鎖等物（毀損部分業經判刑確定），足生損害於丙○○。
    嗣後乙○○三人又強行將丁○○、丙○○及其女兒甲○○推
    拉上渠等所駕駛之車輛內，由黃崇榮駕車、丙○○及甲○○
    坐於前座、乙○○、丁○○及綽號「阿達」之姓名不詳之成
    年男子坐於後座，並往苗栗縣頭份鎮尖山之方向行駛，以此
    非法方法共同剝奪丁○○、丙○○、甲○○三人之行動自由
    。迄當晚約九時左右，車行至苗栗縣頭份鎮尖山橋前，丙○○為圖解困乃踢打車門呼救，乙○○見狀竟自後方勒住其脖
    子，阻止其呼叫，並令司機停車，而丙○○及甲○○始乘機
    下車逃逸，乙○○亦未再追逐，前後計剝奪丙○○、甲○○
    之行動自由約十五分鐘。乙○○等並續載丁○○前往苗栗縣
    頭份鎮○○里○○路139號乙○○住處談論債務之事，約9時
    40分始讓丁○○離去，計前後剝奪丁○○之行動自由約1小
    時之久。嗣經丙○○於同年3月17日報警後查獲上情。
二、案經丙○○訴由苗栗縣警察局竹南分局報請臺灣苗栗地方法
    院檢察署檢察官偵查起訴。
      理  由
一、訊據上訴人即被告乙○○（以下稱被告）對於渠等利用丙○○住宅大門未鎖侵入其住宅，並損壞丙○○所有電話、門簾
    、門鎖等物坦承不諱，其無故侵入住宅部分，核與告訴人丙○○指訴之情節符合，並經證人甲○○供證屬實，犯行可以
    認定。惟被告矢口否認有何以非法強令被害人上車之妨害自
    由犯行，並辯稱：當天伊只有與黃崇榮、綽號「阿達」真實
    姓名不詳之男子三人至丙○○住處找丁○○，因丁○○欲與
    其返回尖山商討償債事宜，是丙○○及其女兒甲○○自願上
    車，伊並未強拉她們上車云云。惟查：
(一)、被告等人共同無故侵入丙○○之前揭住處內，先共同毆打丁○○，並損壞丙○○所有電話、門簾、門鎖等物。嗣後又強
    行將丁○○、丙○○及其女兒甲○○推拉上渠等所駕駛之車
    輛內，並往苗栗縣頭份鎮尖山之方向行駛，以此非法方法共
    同剝奪丁○○、丙○○、甲○○三人之行動自由。車行至苗
    栗縣頭份鎮尖山橋前，丙○○為圖解困乃踢打車門呼救，乙○○見狀竟自後方勒住其脖子，阻止其呼叫等情，業經告訴
    人丙○○、甲○○、丁○○於偵查中指訴綦詳（偵835號卷
    第13至16、20頁），核與證人即當天至丙○○住處油潻之油
    潻工李進龍於原審審理中證述被告等人係強行將丁○○、丙○○、甲○○拉上車相符（原審卷第26頁）。是被告等人以
    強拉上車之方法妨害告訴人自由之犯行，已甚灼然。
(二)、被害人丁○○於偵查中亦供稱：被告打我幾拳後拉我上車，
    丙○○及她女兒也被拉上車等語（偵835號卷第20頁）。而
    被告亦坦承無故侵入丙○○之前揭住處內，先共同毆打丁○○，並損壞丙○○所有電話、門簾、門鎖等物（同上偵卷第
    19頁）。茍如被告所辯係請丁○○等至其住處商討債務之事
    ，其自可以正大光明等平和方式，敲門進入告訴人丙○○前
    開住處，當面與丁○○商討債務問題，豈有到達丙○○住處
    後，即損壞丙○○所有電話、門簾、門鎖等，並毆打丁○○
    之理。又告訴人丁○○既遭受被告等人毆打，其心理驚懼不
    在話下，而告訴人丙○○住處之電話、門簾、門鎖等物品被
    被告等人毀損，理應留於家中整理善後，為何反行其道，隨
    被告等人上車前往被告住處呢？足見告訴人上開指訴及證人
    李進龍證述之情節，應為真實無訛，被告辯稱告訴人係自願
    前往云云，顯非可採。
(三)、告訴人丁○○於本院前審翻異前詞稱：被告未強行將渠以及
    丙○○母女拉上車，係渠等自願前往，並稱「因我不敢一個
    人去，所以找他們一起去」、「因我在車上與被告講的很大
    聲，丙○○的女兒就說要下車，結果他們母女及被告就下車
    了．．．」云云（本院上訴卷第32頁背面）。惟查，被告果
    係請丁○○等人至其住處商討債務之事，衡情丁○○豈有不
    敢隻身前往，途中復與被告爭吵，導致丙○○母女下車之理
    ，足見丁○○等三人係在非自願之情況下隨同被告上車。又
    告訴人丙○○等中途下車時，被告並未隨同下車，業據證人
    丙○○證述明確（同上偵卷第15頁背面），且被告既係要求
    丁○○等至其住處談判債務之事，衡情被告焉有自行中途下
    車之理。可見證人丁○○事後於本院翻異前詞與事實不符，
    其無非係事後迴護被告之詞，不足採取。
(四)、證人楊福和於本院前審證稱：「丁○○因害怕，找丙○○一
    起去，張的女兒也要跟去，就一起上車，我沒有跟去，我留
    在丙○○家中，等到快十點，丁○○先回來，後來丙○○也
    回來，坐一下，我就走了．．．」云云。惟證人楊福和與丙○○係案發前二天才認識，彼此生疏，衡情豈有主人丙○○
    離家後，身為客人之楊福和仍無故滯留丙○○家中之理。又
    告訴人丁○○既然害怕，在證人楊福和、李進龍、告訴人丙○○、甲○○均在場之情況下，為何願意與被告一同前往？
    且告訴人既害怕理應找在場男性即證人楊福和、李進龍一同
    前往較能維護其安全，為何反其道而行找在場之婦孺即告訴
    人丙○○、甲○○一同前往被告住處呢？顯非合理，益證丁○○等當時確係遭被告等強行拉上車無誤，證人楊福和上開
    證述應係袒護被告之詞，為不足取。
(五)、證人黃崇榮雖於原審審理中證述：伊當天確與被告及綽號「
    阿達」真實姓名不詳之男子三人至丙○○住處找丁○○，因
    丁○○欲與他們返回尖山商討償債事宜，是丙○○及甲○○
    自願上車，渠等並未強拉她們上車云云。惟告訴人丁○○、
    丙○○、甲○○係受被告等人強行拉上車剝奪自由等情，已
    如前述，證人黃崇榮既係當日參與毆打告訴人丁○○，毀損
    告訴人丙○○住處物品，並妨害告訴人三人自由之人，已難
    期其證詞客觀公正。且告訴人丙○○、甲○○如係自願與被
    告等人前往被告住處，為何於中途即下車，而未陪同告訴人
    丁○○到達被告住處？是證人黃崇榮之證言自屬臨訟迴護被
    告之詞，其證言尚難採信。
(六)、告訴人雖指稱被告當天係與六、七、八個人一同前往毆打告
    訴人丁○○，毀損告訴人丙○○上開物品，並妨害告訴人三
    人之自由云云。惟告訴人對於參與之人數所述前後並不一致
    ，而被告供稱當日係與黃崇榮及綽號「阿達」、姓名不詳之
    成年男子一同前，核與證人黃崇榮證述相符，且剝奪告訴人
    三人之車輛乘坐之情形，亦與被告供述之情形相合，告訴人
    描述之參與人數難免誇大，自以被告供述較為正確，本院予
    以採信。
(七)、綜上所述，被告與黃崇榮、綽號「阿達」之不詳姓名之成年
    人無故侵入丙○○住處，並非法剝奪告訴人三人自由之犯行
    ，堪以認定，被告所辯顯係卸責之詞，不足採信。本件事證
    已臻明確，應予依法論科。
二、核被告乙○○所為，係犯刑法第302條第1項之非法剝奪人行
    動自由罪、同法第306條第1項無故侵入他人住宅罪。被告與
    黃崇榮、綽號「阿達」之不詳姓名之成年男子間，具有犯意
    聯絡及行為分擔，均為共同正犯；被告所犯之剝奪人行動自
    由罪與無故侵入他人住宅罪，彼此間有方法、結果之牽連關
    係，屬牽連犯，應從一重之非法剝奪人行動自由罪處斷。檢
    察官就無故侵入他人住宅罪雖未引用法條起訴，但此與起訴
    之非法剝奪他人行動自由罪既有牽連犯之裁判上一罪關係如
    上所述，自為起訴效力所及，本院得併加審理，附予敘明。
    又被告以一行為同時非法剝奪三人之行動自由，為同種想像
    競合犯，應從一重處斷。次查被告曾於74年間因妨害風化罪
　　，經法院判處有期徒刑6月，於翌年易科罰金執行完畢，81
  　年8月31日又因違反麻醉藥品管理條例案件，經台灣高等法
    院判處有期徒刑7月確定，於82年5月25日執行完畢，有台灣
    高等法院被告前案紀錄表一紙附卷可憑，其於有期徒刑執行
    完畢後，五年以內再犯本罪為有期徒刑以上之罪，為累犯，
    應依法加重其刑。
三、原審以被告罪證明確，予以論罪科刑，固非無見。惟查(一)原
    判決未明白認定被告妨害丁○○等自由時間之起訖點，且未
    就無故侵入住宅部分一併審理，容有未洽。(二)被告所犯之毀
    損罪與剝奪他人之行動自由罪間，並不具有方法結果之牽連
    關係，原判決認係牽連犯，亦有誤會。(三)原判決認定參與妨
    害自由部分之人數有誤，亦有不當。被告上訴意旨，仍執陳
    詞否認犯罪，空言指摘原判決不當，固無可取，但原判決既
    有前述可議之處，此部分即屬無可維持，應由本院撤銷改判
    。爰審酌被告為逼討債務及報復前同居人，竟恃眾以暴力押
    人，其行徑危害社會治安甚鉅及其犯罪方法、未能坦承過錯
    而砌詞飾卸，犯後態度非佳等一切情狀，量處如主文第二項
    所示之刑，以示懲儆。
四、證人黃崇榮參與本件犯行部分，應由檢察官另行偵查。
據上論斷，應依刑事訴訟法第369條第1項前段、第364條、第299
條第1項前段，刑法第28條、第302條第1項、第306條第1項、第
55條、第47條，罰金罰鍰提高標準條例第1條前段，判決如主文
。
本案經檢察官戊○○到庭執行職務。
中　　華　　民　　國　　94　　年　　10　　月　　27　　日
               刑事第八庭　審判長法　官　羅　得　村
                                 法　官　巫　政　松
                                 法　官　紀　文　勝
上列正本證明與原本無異。
如不服本判決應於收受送達後十日內向本院提出上訴書狀，其未
敘述上訴之理由者並得於提起上訴後十日內向本院補提理由書（
均須按他造當事人之人數附繕本）。
                                 書記官　顏　子　良
中　　華　　民　　國　　94　　年　　10　　月　　28　　日
附錄：本案論罪科刑法條全文
中華民國刑法第302條
(剝奪他人行動自由罪)
私行拘禁或以其他非法方法，剝奪人之行動自由者，處5年以下
有期徒刑、拘役或300元以下罰金。
因而致人於死者，處無期徒刑或7年以上有期徒刑，致重傷者，
處3年以上10年以下有期徒刑。
第1項之未遂犯罰之。
中華民國刑法第306條
(侵入住居罪)
無故侵入他人住宅、建築物或附連圍繞之土地或船艦者，處1年
以下有期徒刑、拘役或300元以下罰金。
無故隱匿其內，或受退去之要求而仍留滯者，亦同。
　　　　　　　　　　　　　　　　　　　　　　　　　　　Ｆ
